【裁判字號】    92,交訴,105
【裁判日期】    920827
【裁判案由】    公共危險等
【裁判全文】
臺灣板橋地方法院刑事判決                        九十二年度交訴字第一○五號
    公  訴  人  臺灣板橋地方法院檢察署檢察官
    被      告  丙○○
右列被告因公共危險等案件，經檢察官提起公訴（九十二年度偵字第五六七二號），
本院判決如左：
    主  文
丙○○服用酒類，不能安全駕駛動力交通工具而駕駛，處拘役伍拾玖日，如易科罰金
，以參佰元折算壹日。
被訴駕駛動力交通工具肇事逃逸部分無罪。
被訴過失傷害部分，公訴不受理。
    事  實
一、丙○○明知於飲酒後即不應駕駛動力車輛，仍於民國（下同）九十一年十二月六
    日夜間十時三十五分前之某時，於飲酒後已達不能安全駕駛動力交通工具之狀態
    下，仍駕駛車號ＦＥ－八四四七號自用小客車，行經臺北縣板橋市○○○路一九
    三號前，理應注意車輛行駛之車前狀況，隨時採取必要之安全，而依當時情形又
    無不能注意之情事，竟疏於注意，追撞前方由乙○○所駕駛之車號ＴＹＴ－九八
    二號輕型機車，致乙○○人車倒地（傷害部分業經撤回告訴），嗣經員警據報到
    場處理，並為丙○○測得呼氣酒精濃度達每公升零點四三毫克。
二、案經臺北縣政府警察局海山分局報請臺灣板橋地方法院檢察署檢察官偵查起訴。
    理  由
一、訊據被告丙○○坦承不諱有上開酒後駕車之犯罪事實，復有臺北縣政府警察局海
    山分局製作之刑法第一百八十五條之三案件測試觀察紀錄表乙份、道路交通事故
    調查報告表二份、臺北縣政府警察局海山分局道路交通事故補充資料表乙紙、酒
    精濃度測試值（序號：○四一九○五Ｄ、案號：○一九三號）乙件、板橋中興醫
    院九十一年十二月七日診斷證明書乙件、現場照片十六幀及車損照片八幀、臺北
    縣政府警察局北縣警交字第Ｃ00000000號、第Ｃ00000000號舉
    發違反道路交通管理事件通知單二紙等附卷可稽。本件事證明確，被告犯行堪予
    認定。
二、按汽車行駛時，駕駛人應注意車前狀況，並隨時採取必要之安全措施；又飲用酒
    類後其吐氣所含酒精濃度超過每公升零點二五毫克者不得駕車，道路交通安全規
    則第九十四條第三項及第一百十四條第一項第二款分別定有明文。又按刑法第一
    百八十五條之三所規定服用酒類，不能安全駕駛動力交通工具而駕駛者，應負刑
    事責任，揆諸其立法目的本在藉抽象危險犯之犯罪構成要件，以嚇阻酒後駕車者
    對道路交通安全之危害，本不以發生實害為必要。又汽車駕駛人飲酒後駕車，會
    降低對光線之適應能力，削弱其對於路況及車前狀況辨識之正確性，亦使神經反
    應遲鈍，致使駕駛人無法適切地操控車輛，因此酒後駕車在道路上行駛，對一般
    往來之公眾及駕駛人自身皆具有高度危險性，此為智識健全之人所可認識者，酒
    後不應駕車之觀念，復已透過教育、宣導及各類媒體廣為介紹傳達各界週知，被
    告對於酒後不能駕車，及酒醉駕車之危險性，實難諉為不知，詎其猶於酒後不能
    安全駕駛之狀態下駕車，忽視他人生命、財產安全。況其因酒後反應及判斷能力
    下降，而駕車肇事致告訴人乙○○受傷，益證其於酒後已達不能安全駕車之程度
    ，而被告於酒後確有駕車之事實，業如前述，是以其於飲用酒類後，已達不能安
    全駕駛動力交通工具而仍然駕駛之犯行，堪予認定。
三、核被告丙○○所為，係犯刑法第一百八十五條之三之服用酒類致不能安全駕駛罪
    。爰審酌被告事故，已知悔改，頻表知錯，兼衡其犯罪後已與被害人乙○○達成
    和解，被害人表示不願追究（有和解及聲請撤回告訴狀各乙件附卷足憑）、暨其
    所生危害等一切情狀，量處如主文所示之刑，並諭知易科罰金之折算標準，以示
    懲儆。
四、公訴意旨另以：被告丙○○於九十一年十二月六日夜間十時三十五分前之某時，
    於飲酒後已達不能安全駕駛動力交通工具之狀態下，駕駛車號ＦＥ－八四四七號
    自用小客車，行經臺北縣板橋市○○○路一九三號前，理應注意車輛行駛之車前
    狀況，隨時採取必要之安全，而依當時情形又無不能注意之情事，竟疏於注意，
    追撞前方由乙○○所駕駛之車號ＴＹＴ－九八二號輕型機車，致乙○○人車倒地
    ，而丙○○肇事後竟未停車處理，駕車逃逸，經路人甲○○目睹全程，見義勇為
    自後追趕至臺北縣板橋市○○○路與海山路口時，始將丙○○攔下。因認被告丙○○此部份所為，另犯刑法第一百八十五條之四之肇事逃逸罪嫌。訊據被告丙○○堅決否認此部份之犯行，辯稱：「我知道我自已撞到人，…，因為那邊才有可
    以停、我當時後來有停下來，當時我是靠在海山分局天橋的旁邊，…」等語。
五、按犯罪事實，應依證據認定之，無證據不得推定其犯罪事實；不能證明被告犯罪
    者，應諭知無罪之判決，刑事訴訟法第一百五十四條及第三百零一條第一項分別
    定有明文。次按事實之認定，應憑證據，如未能發現相當證據，或證據不足以證
    明，自不能以推測或擬制之方法為裁判基礎；認定犯罪事實所憑之證據，雖不以
    直接證據為限，間接證據亦包括在內，然無論直接或間接證據，其為訴訟上之證
    明，須於通常一般之人均不致於有所懷疑，而得確信其為真實之程度者，始得據
    之為有罪之認定，倘其證明尚未達到此一程度，而有合理之懷疑存在時，即無從
    為有罪之認定，最高法院四十年臺上字第八六號及七十六年臺上字第四九八六號
    判例分別著有明文。經查：現場目擊證人甲○○於本院審理時到庭證稱「那天剛
    好我路過那個發生事故的路段，就在漢生東路，因為我的車子騎在被告的車子後
    面，當時我看到被告把被害人的車子撞倒，被告繼續開往前，因為當時被害人倒
    地後爬起來，喊我趕快追趕那部車，後來過了一個路口，他的車子就停下來，停
    下來後我就停在他車子的尾部，我就喊肇事逃逸，我就用我的車子擋住他的車子
    ，他還要倒車撞我，我就趕快停在他車旁邊，後來我就跑到他的車子旁邊，看到
    他的車子後照鏡及保險桿有損害，當時我看的時候，他還用拖鞋丟我，並且跑下
    來和我拉扯，把我衣服的扣子全部扯掉，鏈子扯斷，後來我就把他的鑰匙拿走，
    並且到警察局報案。（問：被告是否逃逸的意圖？）他當時意識很模糊，已經喝
    醉了，他講話語無倫次，沒有辦法控制，可能他根本就不知道撞到人，而且他是
    自己停下來的，只是我追到的時候，他還沒有下車。（問：是否你攔下他的？）
    不是，他自己停下來的」等語（見本院九十二年八月十三日筆錄）。是依證人甲○○所證，被告於案發當時縮繼續往前開，然嗣後就停車，並非因證人甲○○攔
    下始停車，則被告辯稱並無逃逸之意思應屬可採。此部份之犯行尚屬不能證明，
    自應為被告無罪之諭知。
六、公訴意旨另以：被告丙○○因前開車禍，致告訴人乙○○受有尾骨挫傷、右肘擦
    傷、左手擦傷及左膝擦傷之傷害，因認被告另涉有刑法第二百八十四第一項前段
    之過失傷害罪嫌云云。
七、按告訴乃論之罪，告訴人於第一審辯論終結前得撤回其告訴，又告訴經撤回者，
    應諭知不受理之判決，刑事訴訟法第二百三十八條第一項、第三百零三條第三款
    定有明文。經查本件告訴人乙○○告訴被告過失傷害部分，起訴書認係觸犯刑法
    第二百八十四條第一項前段之罪，依同法第二百八十七條前段之規定，須告訴乃
    論。茲據告訴人乙○○於本院審理終結前撤回告訴（見庭呈之九十二年七月六日
    撤回告訴狀），依照首開說明，此部分爰不經言詞辯論，逕為諭知不受理之判決
    。
據上論斷，應依刑事訴訟法第二百九十九條第一項前段、第三百零一條第一項、第三
百零三條第一項第三款、第三百零七條，刑法第一百八十五條之三、第四十一條第一
項，罰金罰鍰提高標準條例第一條前段、第二條，判決如主文。
本案經檢察官余若凡到庭執行職務。
中      華      民      國      九十二      年    八    月    二十七    日
                                      臺灣板橋地方法院刑事第一庭
                                          法  官  胡  堅  勤
右正本證明與原本無異。
如不服本判決，應於判決送達後十日內，向本院提出上訴狀。
                                          書記官  吳  詩  琳
中      華      民      國      九十二      年    八    月    二十七    日
附錄本案所犯法條全文
中華民國刑法第一百八十五條之三
服用毒品、麻醉藥品、酒類或其他相類之物，不能安全駕駛動力交通工具而駕駛者，
處一年以下有期徒刑、拘役或三萬元以下罰金。


司法院資訊處製作；財團法人民間司法改革基金會備份。
